【裁判字號】    92,易,198
【裁判日期】    920219
【裁判案由】    詐欺
【裁判全文】
臺灣臺中地方法院刑事判決                          九十二年度易字第一九八號
    公  訴  人  台灣台中地方法院檢察署檢察官
    被      告  乙○○  女  四.
右列被告因詐欺案件，經檢察官提起公訴（九十一年度偵字第一七五四號），本院判
決如左：
    主  文
乙○○連續意圖為自己不法之所有，以詐術使人將本人之物交付，累犯，處有期徒刑
參月，如易科罰金，以參佰元折算壹日。
    事  實
一、乙○○曾因違反公平交易法案件，經台灣高雄地方法院判處有期徒刑六月，於民
    國八十八年五月十一日易科罰金執行完畢，仍不知悛悔，其意圖為自己不法之所
    有，並基於概括之犯意，明知自己無償債能力，竟於八十九年十月三十日，在台
    中市○○○○街一０七號一樓其經營之森林吉村餐廳內，向前來用餐之舊識甲○
    ○誑稱其事業經營有成，已在上述餐廳投資新台幣（下同）數百萬元，現持有一
    張客票（發票人鎮興企業社，付款人高雄市第二信用合作社，帳號八三０七號，
    支票號碼０Ａ0000000，票載發票日八十九年十二月十日，面額十五萬元
    ）急需貼現，向甲○○借款十五萬元，除簽立借據外，並交付上開支票作為清償
    擔保，甲○○不疑有他而陷於錯誤，籌措十五萬元現金交付乙○○。嗣八十九年
    十一月底，乙○○再以其支票多以遠期方式開立支付房租，回籠率太低，須先存
    入四萬五千元始可再領得支票使用為由，向甲○○借款四萬五千元，甲○○仍不
    疑有他如數借支，乙○○則交付甲○○發票人為森林吉村飲料店，付款人第七商
    業銀行健行分行，帳號五四七二號，支票號碼ＳＧ0000000，票載發票日
    九十年一月三十一日，面額四萬五千元之支票一紙，作為清償擔保。詎上述二張
    支票經甲○○屆期提示均遭退票，乙○○所經營之森林吉村餐廳亦因故結束營業
    並避不見面，甲○○始知受騙。
二、案經甲○○訴請臺灣臺中地方法院檢察署檢察官偵查起訴。
    理  由
一、訊之被告乙○○對有於八十九年十月三十日，在台中市○○○○街一０七號一樓
    其經營之森林吉村餐廳內，持票據號碼０Ａ0000000，票載發票日八十九
    年十二月十日，面額十五萬元支票一紙向甲○○借款之事實並不諱言，惟辯稱其
    與甲○○是舊識，先前即曾向其借款多次，而八十九年十月三十日調借現款，雖
    其支票面額是十五萬元，但因先前即欠一萬多元加上利息，實際上甲○○只交給
    其十萬元，而另四萬五千元是前開支票退票後，其主動再開支票四萬五千元及股
    票三十張交給甲○○作為還債之保證，其是因後來森林吉村餐廳因故結束營業，
    經濟困難，所以才未能於支票退票後即償付債款，其並非蓄意詐欺等語。惟本件
    被告向告訴人甲○○先後借款十五萬元、四萬五千元，業據告訴人於偵、審中指
    陳甚詳，並有其提出之借據及支票影本在卷可稽，並經在場及轉手之證人謝宗斌
    於本院審理中到庭結證屬實。另被告於偵查中自承於八十九年十月間開始經營森
    林吉村餐廳，至九十年二月十四日結束營業，期間僅短短四個月，而其自八十六
    年間至上述餐廳結束營業期間，另在高雄市經營金鴻運亞太商務加值發展事業股
    份有限公司，該公司財務狀況不佳，積欠稅款及其他債務，遭債權人逼債甚緊，
    公司財產並遭假扣押（參照卷附台灣高雄地方法院八十八年度訴字第二二一九號
    刑事判決），顯已自知陷於週轉不靈而無償債能力之狀態，仍隱瞞上情向告訴人
    借款，而被告於上開二紙支票退票後，所交付之東井建設股份有限公司之股票三
    十張，於交付當時應已無實際經營業務，並旋於九十年七月三十日由經濟部以經
    商字第０９００１８２５６９０號函命令解散，此有卷附經濟部商業司九十一年
    五月九日，經商一字第０９１０２０８７８６０號函可參，可見該等股票亦已無
    經濟價值，被告於借款之初，隱瞞無償債能力之狀態，並於事後交付無經濟價值
    之股票以為搪塞，難謂其無不法詐欺之故意。本件事證明確，被告犯行堪以認定
    。
二、核被告所為，係犯刑法第三百三十九條第一項之詐欺取財罪。其先後二次詐欺犯
    行，時間緊接，手法相同，觸犯同一罪名，顯係基於概括之犯意為之，為連續犯
    ，應依刑法第五十六條論以一罪並加重其刑。又被告前曾違反公平交易法案件，
    經台灣高雄地方法院判處有期徒刑六月，於民國八十八年五月十一日易科罰金執
    行完畢，有台灣高等法院被告全國前案紀錄表在卷可稽，五年內再犯本罪，應論
    以累犯並遞加重其刑。爰審酌被告犯罪之動機、目的、手段，犯罪所生之危害、
    犯罪後之態度等一切情狀，量處如主文所示之刑，並諭知易科罰金折算標準（本
    件被告係於八十九年十、十一月間，犯刑法第第三百三十九條第一項之詐欺取財
    罪，其最重本刑為五年以下有期徒刑，依修正前刑法第四十一條規定：犯最重本
    刑為三年以下有期徒刑以下之刑之罪，而受六月以下有期徒刑或拘役之宣告，因
    身體、教育、職業或家庭之關係，執行顯有困難者，得以一元以上三元以下折算
    一日，易科罰金。本不得宣告易科罰金，惟查上開刑法第四十一條，業經立法院
    修正並經總統於九十年一月十日公布，於同月十二日生效，依修正後之刑法第四
    十一條第一項規定：犯最重本刑為五年以下有期徒刑之罪，而受六個月以下有期
    徒刑或拘役之宣告者，得予以宣告易科罰金。另依刑法第二條第一項前段之規定
    ：行為後法律有變更者，適用裁判時之法律，但裁判前之法律有利於行為人者，
    適用最有利於行為人之法律。係採從新及從輕主義。本件依上開修正後之刑法第
    四十一條第一項前段，及刑法第二條第一項前段之規定，自得依法併予宣告得易
    科罰金，及其易科罰金之折算標準，爰併予宣告之，並此敘明）。
據上論斷，應依刑事訴訟法第二百九十九條第一項前段，刑法第二條第一項前段、第
五十六條、第三百三十九條第一項、第四十七條、第四十一條第一項前段，罰金罰鍰
提高標準條例第一條前段、第二條，判決如主文。
中      華      民      國     九十二     年      二      月    十九    日
                                    臺灣臺中地方法院刑事第二庭
                                        法  官  柯  崑  輝
右正本證明與原本無異。
如不服本判決，應於送達後十日內向本院提出上訴狀（須附繕本），上訴於台灣高等
法院台中分院。
                                        書記官
中      華      民      國     九十二     年      二      月    十九    日
附錄論罪科刑法條
第三百三十九條第一項 (普通詐欺罪)
意圖為自己或第三人不法之所有，以詐術使人將本人或第三人之物交付者，處五年以
下有期徒刑、拘役或科或併科一千元以下罰金。


司法院資訊處製作；財團法人民間司法改革基金會備份。
